【裁判字號】    98,交易,8
【裁判日期】    980731
【裁判案由】    過失傷害
【裁判全文】
臺灣士林地方法院刑事判決               98年度交易字第8號
公  訴  人  臺灣士林地方法院檢察署檢察官
被      告  乙○○
上列被告因過失傷害案件，經檢察官提起公訴（97年度偵緝字第
553 號），本院判決如下：
    主  文
乙○○犯過失傷害罪，處有期徒刑貳月，如易科罰金，以新臺幣
壹仟元折算壹日。
    事  實
一、乙○○於民國96年10月23日19時50分許，騎乘車號RA5-085
    號輕型機車，沿臺北市○○區○○路426 巷由西往東方向行
    駛，途經該巷與新明路298 巷口時（舊宗路由北往南，行經
    南京東路6 段後改為新明路298 巷），本應注意騎乘機車行
    駛至交叉路口，其行進應遵守交通號誌，且當時天候晴、夜
    間有照明、柏油路面乾燥無缺陷亦無障礙物、視距良好，號
    誌運作正常，並無不能注意之情事，竟疏未注意，於新明路
    42 6巷之紅燈號誌亮起後，仍駛越停止線而闖越該新明路42
    6 巷與新明路298 巷之交叉路口，致其機車車牌處與適沿臺
    北市○○區○○路、新明路298 巷由北往南方向行駛，亦未
    注意車前狀況之由甲○○所騎乘之車號A2J-082 號普通重型
    機車之前車頭發生擦撞，甲○○因而人車倒地，並受有右下
    肢踝骨骨折之傷害。
二、案經甲○○訴由臺北市政府警察局內湖分局報請臺灣士林地
    方法院檢察署檢察官偵查起訴。
    理  由
一、按被告以外之人於審判外之言詞或書面陳述，除法律有規定
    者外，不得作為證據；又被告以外之人於審判外之陳述，雖
    不符合同法第159 條之1 至第159 條之4 之規定，但經當事
    人於審判程序同意作為證據，法院審酌該言詞陳述或書面陳
    述作成時之情況，認為適當者，亦得為證據。當事人、代理
    人或辯護人於法院調查證據時，知有第159 條第1 項不得為
    證據之情形，而未於言詞辯論終結前聲明異議者，視為有前
    項之同意，刑事訴訟法第159 條第1 項及第159 條之5 分別
    定有明文。經查，本判決下列所引用之被告以外之人於審判
    外之陳述，雖均屬傳聞證據，惟當事人於本院審判期日中表
    示同意作為證據方法而不予爭執，且迄至言詞辯論終結前亦
    未再聲明異議，本院審酌上開證據資料製作時之情況，尚無
    違法不當及證明力明顯過低之瑕疵，亦認為以之作為證據應
    屬適當，故揆諸前開規定，爰逕依刑事訴訟法第159 條之5
    規定，認前揭證據資料均有證據能力。
二、訊據被告乙○○固坦承於前揭時、地，騎乘機車行經新明路
    426 巷與298 巷之交叉路口時，被害人甲○○所騎乘之機車
    曾倒地並受傷送醫之事實，然矢口否認有何過失傷害之犯行
    ，並辯稱：伊係綠燈下直行通過該路口，並無闖紅燈，係因
    被害人闖紅燈，且速度過快致緊急煞車而自行倒地，另附近
    檳榔攤之人員也可以證明係被害人闖紅燈云云。
三、經查：
  (一)被告乙○○曾於96年10月23日19時50分許，騎乘車號RA5-08
    5 號輕型機車，沿臺北市○○區○○路426 巷由西往東方向
    行駛，並於行經與新明路298 巷之交岔路口時，適被害人甲○○亦騎乘車號A2J-082 號普通重型機車，沿臺北市○○區
    ○○路、新明路298 巷由北往南方向行駛，於行經與新明路
    426 巷口之交叉路口時，因避煞不及人車倒地，受有右下肢
    踝骨骨折之傷勢等事實，業據被告於本院審理中陳述無訛（
    見本院交易卷第27至29頁），核與證人甲○○於本院審理時
    所證述之情節大致相符（見本院交易卷第20至22頁），並有
    臺北市立聯合醫院忠孝院區診斷證明書、臺北市○○○○○
    道路交通事故調查報告表、道路交通事故現場圖、補充資料
    表及現場照片等在卷可佐（分見偵卷第13至14頁、第27至28
    頁、第23至24頁及第32至35頁），足認被告前開陳述與事實
    相符，堪以採信。
  (二)至被告有無闖越該新明路426巷之紅燈號誌乙情：
  (1)證人甲○○於偵查中即曾證稱：伊係綠燈直行、被告闖紅燈
    ，煞車不及才擦撞翻車等情（分見偵卷第39頁中段及偵緝卷
    第34頁上方）。另於本院審理時證稱：「（到了298 巷與42
    6 巷發生何事？）我是綠燈閃車」、「（你騎在第幾車道？
    ）內側車道」、「（閃什麼車？）我看到被告騎機車闖紅燈
    ，我到426 巷口閃避不及，因為跟我同向外側車道也有車子
    ，該外側車道的車子都有閃過被告的車子，我沒有閃過，我
    就緊急煞車，擦撞到被告的車牌，就翻車」、「（是如何翻
    車？）是先煞車然後碰撞到被告車牌，車子就倒地，車子沒
    有再滑出去，而我人因為車子倒就往右邊倒被我自己的車子
    壓到」等語屬實（見本院交易卷第21頁以下）。參諸證人甲○○前揭陳述，其對於被告有無闖越紅燈號誌、其有無煞車
    、如何撞上被告騎乘之機車、擦撞位置各情，前後證述一致
    ，並無矛盾。
  (2)再證人即本件至現場處理之員警丙○○於本院審理時曾證稱
    ：「（你到現場之後有無查兩台車的車損狀況？）有的」、
    「（車損的情況是否如交通事故補充資料表所示？）是的」
    、「（你當時如何判斷Ａ車也就是被告所騎乘的機車大牌左
    側有微擦痕？）因為Ａ車是立起來的，我有看Ａ車整個沒有
    很明顯的擦刮痕，只有在車牌的較扁的那面有擦痕」、「（
    這是你看到的嗎還是有人跟你講的？）我看到的」、「（這
    是你在現場就看了嗎？）是的」、「（你在現場的時候被告
    有沒有向你表示兩車根本沒有相撞？）有，所以我有去找兩
    車的跡證，所以才找到前述的擦痕」、「（你如何判斷前述
    擦痕是剛發生的事故所造成的？）從他們的陳述去判斷，因
    為有一方也就是被告說沒有擦撞到，被害人說有輕微擦撞到
    ，我依之前處理交通事故的經驗，以及因為一般的車牌會較
    寬於機車車身，我到現場發現Ａ車車身沒有明顯的擦撞痕卻
    在車牌側面發現擦痕，因此我判斷這可能是被害人所述的輕
    微擦撞」等語明確（見本院交易卷第17至18頁），此與前開
    補充資料表內關於車損情形之記載相符，復有現場照片可為
    佐證。可徵被告機車牌照上擦撞痕因係證人甲○○所騎乘之
    機車避煞不及擦撞所致。是證人甲○○前揭所證述之因看見
    被告機車，即緊急煞車，而擦撞到被告的車牌後翻車等事實
    ，應屬非虛。
  (3)另關於事發路段附近之號誌變換情形，證人丙○○於本院審
    理曾證稱：「（若直行舊宗路，舊宗路與南京東路6 段口之
    舊宗路綠燈號誌與繼續直行之新明路298 巷與426 巷號誌，
    是否為連鎖綠燈？）是連鎖的綠燈號誌，所以舊宗路如果是
    綠燈，此時繼續直行的298 巷與426 巷路口之298 巷的號誌
    也是綠燈」等情（見本院交易卷第19頁中段），可徵被告所
    沿之新明路426 巷路口號誌若為綠燈，則證人甲○○所騎乘
    之舊宗路與南京東路6 段之交叉路口號誌、新明路298 巷（
    舊宗路繼續往南行駛即改稱新明路298 巷）與新明路426 巷
    之交叉路口號誌均應為紅燈號誌，且互為連鎖。是若證人甲○○於此時闖越紅燈，其是否能先闖越車流量極大之南京東
    路6 段綠燈號誌車流，再闖越該新明路298 巷之紅燈號誌而
    與被告所騎乘之機車擦撞，誠有可疑。足徵證人甲○○應係
    在綠燈號誌下行經舊宗路與南京東路6 段之交叉路口及新明
    路298 巷與新明路426 巷之交叉路口之事實，應可認定。另
    該新明路298 巷與426 巷的號誌變化情形僅係2 時相變化乙
    情，業據證人丙○○於審理時證述明確（見本院交易卷第16
    頁下方），此參卷附號誌運作表即明（見偵卷第31頁），是
    證人甲○○既係在新明路298 巷綠燈號誌時通過該新明路
    298 巷與426 巷路口，此時，被告所騎乘之新明路426 巷號
    誌時相應為紅燈，故證人甲○○證述被告所騎乘之機車闖越
    紅燈乙節，即洵堪認定。
  (三)又按汽車（依道路交通管理處罰條例第3 條第8 款規定，包
    括機器腳踏車）行駛至交叉路口，其行進應遵守燈光號誌之
    指示，道路交通安全規則第102 條第1 項第1 款前段訂有明
    文。被告既係機車駕駛人，其騎乘車輛行駛交叉路口，其行
    進自應按上揭規定為必要之注意義務；且當時天候晴、夜間
    有照明、柏油路面乾燥無缺陷亦無障礙物、視距良好，號誌
    運作正常，此有臺北市○○○○○道路交通事故現場圖、事
    故調查報告表等在卷可稽（見偵卷第27至28頁），可徵當時
    並無不能注意之情事，然被告卻疏未注意，於騎乘機車行經
    交叉路口時貿然闖越紅燈號誌，致其所騎乘機車車牌處與證
    人甲○○所騎乘之機車前方發生擦撞，證人甲○○因此隨車
    倒地，並受有前述傷害，被告顯有違上揭注意義務，其有過
    失甚明；又被告既因上開注意義務之違反，致生證人甲○○
    受傷之結果，則被告之過失行為與證人甲○○之傷害結果間
    ，具有相當因果關係，亦屬灼然。從而，被告有因過失致證
    人甲○○受傷害之犯行，洵堪認定。
  (四)另按汽車行駛時，駕駛人應隨時注意車前狀況並隨時採取必
    要之安全措施，道路交通安全規則第94條第3 款前段亦訂有
    明文。查，證人甲○○於本院審理時曾證稱：我看到被告騎
    機車闖紅燈，我到426 巷口閃避不及，因為跟我同向外側車
    道也有車子，該外側車道的車子都有閃過被告的車子，我沒
    有閃過，我就緊急煞車，擦撞到被告的車牌，就翻車」等語
    屬實（見本院交易卷第21頁下方）。另參諸前揭道路事故現
    場圖（見偵卷第23頁），證人甲○○所騎乘之新明路298 巷
    確有同向3 車道。是與證人甲○○同向之其餘車輛既均能見
    聞被告所騎乘機車有闖越紅燈號誌之情，復均能採取必要之
    安全措施避免發生事故，然證人甲○○卻因避煞不及而擦撞
    被告所騎乘之機車車牌，可認證人甲○○並未注意其車前狀
    況，並隨時採取必要之安全措施，其亦有違上揭注意義務，
    就本件事故亦與有過失，至為明確，惟尚不足以解免被告前
    述過失罪責，併此指明。
  (五)雖被告仍以前開情辭置辯，惟查：
  (1)證人甲○○所騎乘之機車前方係與被告所騎乘之機車車牌發
    生擦撞之事實，業與認定如前，顯見證人甲○○係自被告騎
    乘機車後方擦撞之事實，應屬無疑。是被告若果如其所辯，
    其係在該新明路426 巷之號誌為綠燈時，始騎乘機車通過該
    新明路426 巷與298 巷之交叉路口，而證人甲○○又自被告
    騎乘機車後方發生擦撞，衡以一般道路使用人駕駛或騎乘汽
    、機車，於綠燈號誌下直行通過交叉路口，通常僅留意前方
    車輛，而不會擔心或留意在兩旁停等紅燈號誌之車輛是否會
    在紅燈號誌下駛出或騎出等情，是常情被告應不會留意在新
    明路298 巷停等紅燈號誌之其餘車輛，理應無從知悉證人甲○○之機車係由何方騎出，然被告於本院審理時卻陳稱：「
    （你在發生碰撞前就有看到他的車嗎？否則你如何知道他是
    從舊宗路過來的？）對，我有看到他闖紅燈」等情（見本院
    交易卷第28頁下方至29頁上方），即顯與前述常情不合。雖
    被告另改稱：伊係看到舊宗路是紅燈，才知道他是闖紅燈的
    等情（見本院交易卷第29頁上方），然被告既係在綠燈號誌
    直行中，遭他車自後方車擦撞，衡情應當懷疑該他車是否自
    其同向之後方追撞，然被告卻未懷疑係同向（即新明路426
    巷）後方車輛追撞，反卻察看本應為紅燈號誌之新明路298
    巷之號誌是否為紅燈，並即刻懷疑證人甲○○係闖越新明路
    298 巷之紅燈號誌，即與常情相悖。則被告是否於事發前即
    已知其自身所騎乘之機車已闖越紅燈，始能隨時留意為綠燈
    號誌時之新明路298 巷車流狀況，並能於發生碰撞後隨即排
    除係遭後方追撞之情，亦有可能。
  (2)雖被告另辯稱：有檳榔攤員工可證明係證人甲○○闖越紅燈
    號誌云云，然此情與證人丙○○於本院審理時所證述之情節
    顯有不符（參本院交易卷第15頁中段至16頁上方）。另被告
    於本院審理時曾就其所稱之檳榔攤位置於卷附之現場照片中
    為繪製（分見本院交易卷第30頁上方、偵卷第35頁上方照片
    ），觀諸被告繪製該檳榔攤位置，係位在新明路298 巷由南
    往北方向之路旁，距該新明路426 巷與298 巷之交叉路口尚
    有些許距離，是若被告係於新明路426 巷綠燈號誌下通過新
    明路426 巷與新明路298 巷之交叉路口，此時沿新明路298
    巷由南往北行駛之汽機車必已於新明路298 巷停等線前方停
    等紅燈號誌，則被告所稱之該檳榔攤與本件被告與證人甲○○之碰撞點間，既因該沿新明路298 巷由南往北行駛之汽、
    機車在新明路298 巷停等線前停等紅燈號誌，致視線阻擋而
    無法知悉，則被告何以會尋該視線遭阻擋之檳榔攤員工證明
    反方向且遠距離之證人甲○○有沿北往南闖越新明路298 巷
    之紅燈號誌，即有可疑。其聲請傳喚該檳榔攤員工為證，亦
    無必要。是被告前述所辯均與常情相違，而不足採信。
  (六)綜上，本件事證明確，被告犯行堪已認定，自應依法論科。
四、核被告乙○○所為，係犯刑法第284 條第1 項前段之過失傷
    害罪。被告於肇事後，停留肇事現場，在未被有偵查犯罪職
    權之公務員發覺前，主動向前往處理車禍之臺北市政府警察
    局內湖分局交通分隊員警丙○○自首犯罪，接受裁判，有臺
    北市○○道路交通事故肇事人自首情形紀錄表1 紙附卷可參
    ，爰依刑法第62條前段減輕其刑。爰審酌被告過失之情節，
    其所為致告訴人受傷之程度，以及犯後尚未與告訴人達成民
    事和解，惟考量告訴人亦與有過失，被告犯後否認過失犯行
    ，及其智識程度等一切情狀，處如主文所示之刑，並諭知易
    科罰金之折算標準，以資懲儆。
據上論斷，應依刑事訴訟法第299 條第1 項前段，刑法第284 條
第1 項前段、第62條前段、第41條第1 項前段，刑法施行法第1
條之1 ，判決如主文。
本案經檢察官徐名駒到庭執行職務。
中    華    民    國    98    年    7     月    31    日
                  交通法庭法  官  莊明達
以上正本證明與原本無異。
如不服本判決應於收受判決後10日內向本院提出上訴書狀，並應
敘述具體理由；其未敘述上訴理由者，應於上訴期間屆滿後20日
內向本院補提理由書 (均須按他造當事人之人數附繕本)「 切勿
逕送上級法院」。
                          書記官  劉欣怡
中    華    民    國    98    年    7     月    31    日
附錄本件論罪科刑依據法條全文：
刑法第284條第1項：
因過失傷害人者，處6月以下有期徒刑、拘役或5百元以下罰金，
致重傷者，處1年以下有期徒刑、拘役或5百元以下罰金。


司法院資訊處製作；財團法人民間司法改革基金會備份。
